臺灣高雄地方法院民事裁定　九十三年家聲字第一五○號
　　聲　請　人　林雪娟律師即葉聰義之遺產管理人
右聲請人聲請核定遺產管理人報酬事件，本院裁定如左：
    主　　文
聲請人任被繼承人葉聰義之遺產管理人之報酬定為新臺幣壹拾伍萬肆仟元。
其餘聲請駁回。
程序費用由聲請人負擔。
    理　　由
一、按「遺產管理人，得請求報酬，其數額由親屬會議按其勞力及其與被繼承人之關
    係酌定之」，「依本法之規定應開親屬會議時，由當事人、法定代理人或其他利
    害關係人召集之」，「親屬會議不能召開或召開有困難時，依法應經親屬會議處
    理之事項，由有召集權人聲請法院處理之」，民法第一千一百八十三條、第一千
    一百二十九條、第一千一百三十二條第二項前段分別定有明文。又上開聲請法院
    酌給選定之遺產管理人報酬之規定，於民法第一千一百七十八條第二項法院選任
    之遺產管理人準用之，非訟事件法第七十八條第二項復有明文規定，核先敘明。
二、聲請意旨略以：聲請人前依本院九十二年度財管字第五五號民事裁定，被選任為
    被繼承人葉聰義之遺產管理人，經裁定確定後，聲請人業已遵行職務。又葉聰義
    之遺產，經依財政部財稅資料中心查告，遺有坐落於高雄縣林園鄉○○○段一七
    六九、一七七○之四七、一七二四之四等地號土地，及震營企業股份有限公司、
    震燿企業股份有限公司之股票各四○四四股、九五○○○○股，與交通銀行、合
    作金庫、華南銀行等存款，其遺產總值合計為新臺幣（下同）一千五百三十一萬
    二千七百十二元。嗣玉山銀行以被繼承人葉聰義債權人之身分聲請法院拍賣抵押
    物，經本院以九十三年度執字第一六七八八號民事執行事件，准予查封拍賣被繼
    承人葉聰義所有抵押之不動產在案。茲因遺產管理人報酬事實上已難期待由被繼
    承人葉聰義之親屬會議酌定，聲請人為免應有之遺產管理報酬日後無法獲得分配
    ，爰依民法第一千一百八十三條及財政部訂頒「代管無人承認繼承遺產作業要點
    」第十四點第三項之規定，聲請核定遺產管理人報酬，及確定聲請人代墊之管理
    費用四千六百九十五元，俾參與分配等語，並提出本院九十二年度財管字第五五
    號裁定書及確定證明書、本院九十三年度家催字第四○號公示催告裁定及登報證
    明單、遺產管理工作紀錄表、被繼承人葉聰義之遺產清冊及淨值、土地登記謄本
    、股票淨值及銀行存款往來明細表等文件各一份為證。
三、經查：
  (一)被繼承人葉聰義於民國九十二年七月二十九日死亡，其依民法第一千一百三十八
    條所列各順序之繼承人已全部拋棄繼承，且迄未由親屬會議選定遺產管理人，而
    由本院選任聲請人為遺產管理人等情，有本院依職權調閱本院九十二年度財管字
    第五五號，九十三年度家催字第四○號等卷宗核閱無訛。是被繼承人葉聰義之親
    屬顯已不願處理葉聰義遺產相關事宜，聲請人自難召開親屬會議酌定其管理葉聰
    義遺產之報酬甚明。是聲請人本於利害關係人之地位，向本院聲請酌定其任遺產
    管理人之報酬，揆諸首揭法律規定，尚屬有據。
　(二)次查，聲請人主張被繼承人葉聰義之遺產經依高雄市國稅局查告，遺有前揭坐落
　　於高雄縣林園鄉○○○段一七六九、一七七○之四七、一七二四之四等地號土地
　　，及震營企業股份有限公司、震燿企業股份有限公司之股票各四○四四股、九五
　　○○○○股，與交通銀行、合作金庫、華南銀行等存款，其遺產總值合計為一千
  　五百三十一萬二千七百十二元之事實，業據本院依職權調閱本院九十二年度財管
　　字第五五號宗核閱無訛，堪信為真實。本院審酌本件被繼承人遺產之數量、價值
　　，目前經濟狀況，就業市場行情，聲請人所陳報給付之勞務程度及時間久暫，及
　　依財政部訂頒之「代管無人承認繼承遺產作業要點」第十四點第三項有關請求管
　　理遺產報酬之標準不得低於遺產現值百分之一之規定等一切情形，認聲請人被選
　　人為被繼承人葉聰義之遺產管理人之報酬，以十五萬四千元範圍內，為屬適當，
　　應予准許，爰酌定如主文所示之遺產管理人報酬。
　(三)又按遺產管理人代墊之有關遺產管理之費用，解釋上得類推適用破產法第九十七
　　條規定應先於遺產之債權，隨時由遺產清償之，又依遺產及贈與稅法第十七條第
　　一項第十一款規定管理遺產之直接必要費用，應自遺產總額中扣除，免徵遺產稅
　　，是遺產管理人所代墊之遺產管理費用，仍可自遺產中優先受償（臺灣高等法院
　　高雄分院九十二年度家抗字第一一○號裁定供參）。故此項代墊費用，毋需法院
　　併予裁定。是聲請人所請確定其代墊之管理費用四千六百九十五元部分，於法核
　　非必要，應予駁回。
四、又非訟事件程序費用，除法律另有規定外，由聲請人負擔，非訟事件法第八條第
    一項前段定有明文。而民法第一千一百五十條前段並非聲請人聲請選任遺產管理
    人事件之程序費用應由遺產負擔之另外規定（民事訴訟法第六百三十四條規定之
    文義可供參考），斷無依上開實體法之規定，做為法院命負擔程序費用之依據。
    是本件程序費用，自應由聲請人負擔。至聲請人將來將此程序費用依民法第一千
    一百五十條前段之規定，列為費用而併為執行或參與分配，則屬另一回事，不應
    混淆，併此敘明。
五、據上論結，應依民法第一千一百五十條前段、非事件法第八條第一項前段，裁定
    如主文。
中　　　華　　　民　　　國　　　九十三　　年　　　十　　　月　　十二　　日
                              臺灣高雄地方法院家事法庭
~B法　　　官　柯盛益
右正本證明與原本無異
中　　　華　　　民　　　國　　  九十三　　年　　　十　　　月　　十二　　日
~B法院書記官　鄭裕一
